臺灣高等法院臺南分院民事判決　九十一年度上易字第一三五號　ｅ
　　　上　訴　人　丁　○　○
　　　送達代收人　乙　○　○
　　　被 上 訴人　甲 ○ ○.
　　　送達代收人　丙　○　○
右當事人間請求侵權行為損害賠償事件，上訴人對於中華民國九十一年三月二十八日
年台灣嘉義地方法院第一審判決（九十一年度訴字第一三０號）提起上訴，本院判決
如左：
　　　主　　　文
上訴駁回。
第二審訴訟費用由上訴人負擔。
　　　事　　　實
甲、上訴人方面：
一、聲明：(一)原判決關於上訴人敗訴部分廢棄。(二)右廢棄部分，被上訴人在第一審之
    訴駁回。(三)第一、二審訴訟費用由被上訴人負擔。
二、陳述：除與原判決記載相同者，茲引用之外，補稱：
  (一)被上訴人自民國（下同）八十三年七月二十日於彰化銀行開戶，並領取提款卡，
    截至八十七年三月止，共支領三百五十五萬元，其中二百三十萬元，得自上訴人
    前夫陳瑞諒賣地所得，餘款則係上訴人自有之其他行庫存款中轉入或抵押房屋得
    款。
  (二)兩造係於七十八年認識，當時上訴人已擁有雲林縣斗六市○○○街、文和路住屋
    共二棟，此二棟房屋先後出售，得款轉買嘉義縣大林鎮○○路五一巷三號房屋，
    依民法第一０一七條規定，上訴人對原持有之財產，應係有其所有權。
  (三)被上訴人與上訴人認識以來，即與上訴人前夫陳瑞諒熟識，七十八年上訴人賣去
    雲林縣斗六市○○○街住屋，購買嘉義縣大林鎮○○路五一巷三號房屋時，因缺
    乏裝潢費用，被上訴人建議由上訴人前夫出資裝潢，並加蓋三樓，並希望上訴人
　　前夫遷入該址居住，以達共同扶養子女之目的。
  (四)上訴人子女四名，與前夫各監護二名，兩造七十九年搬入嘉義縣大林鎮○○路五
    一巷三號三樓居住，因上訴人子女年幼，常玩耍穿梭於兩造及上訴人前夫間，出
    自純樸呼喚上訴人前夫及上訴人「爸爸」「媽媽」不絕於耳，被上訴人雖為日本
    人，但對「爸、媽」之稱呼絕對明白其意，上訴人絕未謊稱上訴人之前夫為上訴
    人之兄。
  (五)被上訴人聲稱上訴人所有之房屋、汽車均為渠之金錢所購，上訴人否認之。被上
    訴人在台期間，曾參加斗六扶輪社會員，亦參加糧食局高爾夫球隊，經常於打完
    球後至酒家、ＫＴＶ、保齡球館消費，以其每月在台數萬之收入，不但難以支應
    其開銷，且常向上訴人索取，八十四年以後，被上訴人無業，不但退職金自留於
    外，另對上訴人子女施虐，迫使上訴人及前夫就範，提供金錢，供其花用。
  (六)兩造婚姻存續十年間，共負債五百多萬元，現存財產總值不足三百萬元，負債大
    於財產淨值，實無法支付原審所判決之金額，且被上訴人月收入約二萬多元，足
    以養活自己一人，而上訴人國中畢業，任職保險公司，月入亦一萬八千元，惟尚
    須擔負監護名下二子就學及生活費用，每月收支捉襟見肘，常向兄弟胞姊借貸。
三、證據：除援用第一審所提證據外，補提彰化銀行存摺影本一份、永昌西街與文和
    路房屋買賣紀錄影本一份、西榮路住屋購買時間及金錢來源資料影本一份、負債
    紀錄及上訴人九十年總收入扣繳憑單影本一份、斗六市○○街住屋買賣紀錄影本
    一份為證，
乙、被上訴人方面：
一、聲明：(一)上訴駁回。(二)第一、二審訴訟費用由上訴人負擔。
二、陳述：除與原判決記載相同者，茲引用之外，補稱：
  (一)對原審判五十萬元沒有意見，希望維持原判。
  (二)被上訴人沒有財產，所有的錢都被給上訴人拿走。
三、證據：援用第一審所提證據。
丙、本院依職權向台灣嘉義地方法院調閱八十九年度婚字第一四一號離婚事件全卷；
    依職權向財政部台灣省南區國稅局朴子稽徵所函查上訴人之財產及課稅資料。
　　　理　　　由
一、本件被上訴人起訴主張：兩造本係夫妻，雙方因於婚姻關係存續中，上訴人向被
    上訴人稱訴外人即其前夫陳瑞諒乃上訴人之兄，並接來與兩造同住，嚴重危害兩
    造間婚姻關係賴以維持之互信基礎，已構成難以維持婚姻之重大事由，經被上訴
    人訴請原審法院以八十九年度婚字第一四一號判決准「被上訴人與上訴人離婚」
    ，被上訴人因前開判決離婚，陷於生活困難並受有精神上之痛苦，自得向有過咎
    之上訴人請求給付贍養費及賠償非財產上損害等語。（原審判決上訴人應給付被
　　上訴人非財產之損害五十萬元，其餘部分之請求則判決駁回，駁回部分未據被上
　　訴人提起上訴而告確定）。
二、上訴人則以：兩造經法院認定其婚姻關係具備難以維持婚姻之重大事由而判決離
    婚，然而，非以上訴人通姦或有違反其他法令規定之作為或不作為義務為原因，
    難認上訴人有何過失，另被上訴人尚有子女可履行扶養義務，其現年五十餘歲，
    亦可工作維生，其請求並無理由云云置辯。
三、被上訴人起訴主張，兩造本係夫妻，雙方因於婚姻關係存續中，上訴人向被上訴
    人詐稱訴外人（上訴人之前夫）陳瑞諒係上訴人之兄，並接來與兩造同住，嚴重
    危害兩造間婚姻關係賴以維持之互信基礎，已構成難以維持婚姻之重大事由，經
    被上訴人訴請原審法院以八十九年度婚字第一四一號判決准被上訴人與上訴人離
    婚各情，業據被上訴人提出前開民事判決乙件為證，並經原審及本院審閱該案卷
    宗無訛，為上訴人所不爭，堪信為真實。再被上訴人於原審訊問時，自承：「現
    在做水餃餡，一個月收入大約二萬多元，．．我受僱他人從事工作。」等情（見
    原審民國九十一年三月十四日言詞辯論筆錄），則其收入較現行最低工資為高，
    並得工作維生之經濟狀態，亦足認定。
四、查「夫妻之一方，因判決離婚而受有損害者，得向有過失之他方，請求賠償。」
    「前項情形，雖非財產上之損害，受害人亦得請求賠償相當之金額，但以受害人
    無過失者為限」，為民法第一千零五十六條第一項、第二項所明定。經查，原審
    法院以八十九年度婚字第一四一號判決准許被上訴人與上訴人離婚，係因上訴人
    於婚姻關係存續中向被上訴人詐稱訴外人（上訴人之前夫）陳瑞諒係上訴人之兄
    ，並接來與兩造同住等舉措，已違反婚姻關係賴以維繫之互信，而該當於難以維
    持婚姻之重大事由，兩造間婚姻關係之破綻係上訴人行為所招，上訴人就該離婚
    事由之發生應有過咎，殆無疑問。上訴人雖辯稱「前開判決非以上訴人通姦或有
    違反其他法令規定之作為或不作為義務為原因」，伊並無過失云云。惟按婚姻係
    以夫妻之共同生活為其目的，配偶應互相協力保持其共同生活之圓滿安全及幸福
    ，而夫妻互守誠實，係為確保其共同生活之圓滿安全及幸福之必要條件，故應解
    為配偶因婚姻契約而互負誠實之義務，配偶之一方行為不誠實，破壞共同生活之
    圓滿安全及幸福者，即為違反因婚姻契約之義務而侵害他方之權利，最高法院五
    十五年度台上字第二○五三號著有判例可資參照，上訴人所違反者，即為上揭判
    例所揭櫫現行法令保障婚姻制度因而形成之誠信義務，所抗辯其無過失責任，洵
    不足採，此外上訴人復未舉證證明被上訴人對本件離婚原因有何過失責任，揆諸
    首開說明，被上訴人請求上訴人賠償判決離婚所受非財產上之損害，洵屬有據。
五、按「判決離婚之原因如果由夫構成，則夫應就其妻所受損害予以賠償，或並給與
    贍養費，至其給與額數，則應斟酌其妻之身分、年齡及自營生計之能力與生活程
    度，並其夫之財力如何而定。」，有最高法院十九年度上字第三十六號判例可稽
    。經查被上訴人現年五十餘歲，學歷高中畢業，父母雙亡，目前受僱他人從事水
    餃餡製造工作，每月收入約二萬多元；上訴人現年四十二歲（四十八年九月七日
    生），名下尚有土地及房屋各乙筆，以及汽車二輛等情，除為被上訴人自承外（
    見原審九十一年三月十四日言詞辯論筆錄），並有戶謄謄本及歸戶財產查詢清單
    各一份附於原審八十九年度婚字第一四一號卷內可查。本院審酌上訴人行為促使
    兩造家庭和諧發生破綻，其過咎致被上訴人所受之精神上痛苦，並兩造之年齡、
    身份地位、經濟狀況等經濟、身份、教育等一切情狀，認被上訴人之請求以五十
    萬元為適當，原審在此範圍內及自起訴狀繕本送達翌日即九十一年二月八日起至
    清償日止按年息百分之五計算之利息予以准許，經核並無不合，上訴意旨指摘原
    判決不當，求為廢棄改判，非有理由，應予駁回。
據上論結，本件上訴為無理由，依民事訴訟法第四百四十九條第一項、第七十八條、
判決如主文。
中　　　華　　　民　　　國　　九十一　　年　　　八　　　月　　十三　　　日
　　　　　　　　　　　　　　　　　　臺灣高等法院臺南分院民事第四庭
~B1審判長法官　林　　金　　村
~B2　　　法官　袁　　靜　　文
~B3　　　法官　曾　　平　　杉
右為正本係照原本作成。
不得上訴。
中　　　華　　　民　　　國　　九十一　　年　　　八　　　月　　十四　　　日
~B法院書記官　葉　　秀　　珍
